【裁判字號】    92,交聲,25
【裁判日期】    920221
【裁判案由】    違反道路交通管理處罰條例聲明異議
【裁判全文】
臺灣雲林地方法院交通事件裁定                      九十二年度交聲字第二五號
    原處分機關  交通部公路總局嘉義區監理所雲林監理站
    異  議  人
    即受處分人  甲○○  女  三.
右列受處分人因違反道路交通管理處罰條例案件，對於交通部公路總局嘉義區監理所
雲林監理站九十一年十二月三十日雲監五字第裁七二─一七五三六之一號、裁七二─
一七五三六之二號違反道路交通管理事件裁決書所為之裁決，聲明異議，本院裁定如
左：
    主  文
異議駁回。
    理  由
一、按汽車行駛未隨車攜帶行車執照者，處汽車所有人新臺幣三百元以上六百元以下
    罰鍰，道路交通管理處罰條例第十四條第一款定有明文。又汽車行駛駕駛人行經
    有燈光號誌管制之交岔路口闖紅燈者，處六百元以上一千二百元以下罰鍰，道路
    交通管理處罰條例第五十三條定有明文；現行規定於民國九十年一月十七日修正
    公布為汽車駕駛人，行經有燈光號誌管制之交岔路口闖紅燈者，處新臺幣一千八
    百元以上五千四百元以下罰鍰，並自九十年六月一日起施行。又汽車駕駛人違反
    第五十三條者，除依原條款處罰鍰外，各記違規點數三點，道路交通管理處罰條
    例第六十三條第一項第三款定有明文；此規定復於九十年一月十七日修正公布為
    汽車駕駛人有第五十三條者，除依原條款處罰鍰外，各記違規點數三點，並自九
    十年六月一日起施行。
二、本件受處分人即異議人甲○○對於駕駛所有車牌號碼Ｎ五─三五七二號自用小客
    車，於八十八年七月六日九時許，在雲林縣斗南鎮一五八甲線新生三路之設有燈
    光號誌管制之交岔路口，闖紅燈通過，並未隨車攜帶行車執照等事實，並不否認
    ，僅以前道路交通管理處罰條例九十條第二項規定（現已廢除）：前項案件自確
    定之日起逾三年未執行，免於執行，本件處罰應罹於時效消滅，且當時異議人係
    因為前方有大貨車擋住視線，以致無法看到號誌，始跟隨該貨車右轉，因而誤闖
    紅燈，並非故意，道路交通管理處罰條例第五十三條規定，係處罰故意犯，且行
    政違規案件之裁罰，應按情節輕重而為不同之處罰，所以原處分機關之裁決，顯
    然違法並且不當，又美國之人口數十倍於臺灣，其交通違規件數，每年僅六百萬
    件，臺灣一年竟達二千萬件，可知臺灣交通罰單之浮濫，交通法令亟待檢討等語
    置辯。
三、經查，異議人甲○○駕駛所有車牌號碼Ｎ五─三五七二號自用小客車，於八十八
    年七月六日九時許，在雲林縣斗南鎮一五八甲線新生三路之設有燈光號誌管制之
    交岔路口，闖紅燈通過，且未隨車攜帶行車執照等事實，為異議人無爭執，且為
    自承之事實。按行政罰本來即不以故意犯為限，與一般刑事案件處罰故意犯為原
    則，例外處罰過失犯者，有所不同，道路交通管理處罰條例第五十三條處罰闖紅
    燈規定，甚至同條例第十四條第一款處罰未隨車攜帶行車執照規定，均不以故意
    犯為限，包括應注意而未能之過失犯在內，乃基於取締目的使然，於道路上參與
    交通者，對於交通號誌、狀況，本應加以注意，不能因其未注意而免罰，異議人
    實在不熟悉或誤解法令。又為加強道路交通管理，維護交通秩序，確保道路交通
    安全，道路交通管理處罰條例對違反該條例之行為定有各項行政罰。同條例第九
    條第一項規定應受罰鍰處罰之行為人接獲違反道路交通管理事件通知單後，得於
    十五日內逕依各該條款罰鍰最低額，自動繳納結案。依同條例第九十二條授權訂
    定之違反道路交通管理事件統一裁罰標準及處理細則第四十一條第一項及第四十
    八條第一項僅係就上開意旨為具體細節之規定，並未逾越母法之授權，與法律保
    留原則亦無違背。至上開細則第四十一條第二項規定，行為人逾指定應到案日期
    後到案，另同細則第四十四條第一項規定，違反道路交通管理事件行為人未依規
    定自動繳納罰鍰，或未依規定到案聽候裁決者，處罰機關即一律依標準表規定之
    金額處以罰鍰，此屬法律授權主管機關就裁罰事宜所訂定之裁量基準，其罰鍰之
    額度並未逾越法律明定得裁罰之上限，且寓有避免各行政機關於相同事件恣意為
    不同裁罰之功能，亦非法所不許。上開細則於憲法保障人民財產權之意旨並無牴
    觸。業據大法官會議著有釋字第五一一號解釋在案。故本件原處分機關裁決闖紅
    燈罰鍰新臺幣三千六百元，未隨車攜帶行車執照罰鍰新臺幣六百元，並無違法或
    不當之處。另路交通管理處罰條例九十條之立法沿革係：原第七十八條規定依本
    條例之處罰，由原處罰機關執行之；修正為第九十條規定：依本條例之處罰，由
    原處罰機關執行之；又修正規定為：違反本條例之行為，自行為成立之日起，行
    為有連續或繼續之狀態者，自行為終了之日起，逾三個月不得舉發，但汽車肇事
    致人受傷或死亡案件，因肇事責任不明，已送鑑定者，其期間自鑑定終結之日起
    算。係對舉發期間限制所為規定，並非執行時效之規定，異議人有所誤解。另外
    ，有違規斯有處罰，一個法治的地方，有著守法的公民，違規案件自然減少，法
    官也不解為何「美國之人口數十倍於臺灣，其交通違規件數，每年僅六百萬件，
    臺灣一年竟達二千萬件」，其原因是否出於臺灣交通罰單之浮濫，其交通法令是
    否有須要檢討，有待討論，但是法官知道臺灣交通違規件數之所以偏高，人民守
    法觀念不足，絕對是一大原因。本件異議人違規事證明確，異議人空言指摘，不
    能採信。原處分機關據以援引首揭規定，各裁處罰鍰新臺幣六百元、三千六百元
    ，並記違規點數三點，核無不當。本件異議為無理由，應予駁回。
四、據上論斷， 應依道路交通案件處理辦法第十九條，裁定如主文。
中      華      民      國      九十二    年    二    月      二十一    日
                                臺灣雲林地方法院交通法庭
                                    法  官  吳  褔  森
右正本證明與原本無異。
如不服本裁定，應於裁定送達後五日內向本院提出抗告狀。
                                    書記官  李  松  坤
中      華      民      國      九十二    年    二    月      二十一    日


司法院資訊處製作；財團法人民間司法改革基金會備份。
